【裁判字號】    99,易,1022
【裁判日期】    990921
【裁判案由】    竊盜
【裁判全文】
臺灣臺南地方法院刑事判決              99年度易字第1022號
公  訴  人  臺灣臺南地方法院檢察署檢察官
被      告  張智雄
上列被告因竊盜案件，經檢察官提起公訴（99年度偵字第10487
號），本院判決如下：
    主  文
張智雄犯竊盜罪，累犯，處有期徒刑陸月；又犯結夥竊盜罪，累
犯，處有期徒刑拾月。應執行有期徒刑壹年。
    事  實
一、張智雄於民國93年間曾犯恐嚇罪及毒品危害防制條例罪，經
    臺灣高等法院臺南分院分別判處有期徒刑4月、6月，應執行
    刑有期徒刑9月確定，於95年5月18日縮刑期滿執行完畢。猶
    不知悔改，意圖為自己不法之所有，先於99年5月15日早上7
    時前某時，在臺南市○○街76巷41號前，以自備鑰匙，獨自
    竊取戴艷麟所有之車號UK－2646號自小貨車1部後，復另行
    起意，與潘明宏及另3名年籍不詳之男女(其中2名男子、1名
    女子)等人，基於意圖為自己不法所有之犯意聯絡，由張智
    雄駕駛前揭所竊得之車號UK－2646號自小貨車上載其中1名
    不詳之年輕男子，潘明宏則獨自騎乘其向周德忠所借用、王
    裕勳所有之車號972－HCR號重型機車1部，另2名不詳之中年
    男女，則共騎另一部車號不詳之機車。渠等以上開方式，於
    99年5月22日晚上9時許，一同前往臺南市○○區○○路6段3
    號前，由共同騎乘1台機車之2名中年男女負責把風，張智雄
    、潘明宏及其中1名年籍不詳之年輕男子，負責以徒手方式
    ，將郭松育所有之醮壇鐵架(每支價值約新臺幣【下同】150
    0元至2000元)，搬運至車號UK－2646號自小貨車上以竊取之
    。嗣因郭松育與其妻李芬芳及時發現，經報警處理，並經郭
    松育駕駛自小貨車衝撞正欲騎乘車號972－HCR號重型機車逃
    離之潘明宏，潘明宏於人車倒地後，改以徒步跑離現場。張
    智雄則駕駛車號UK－2646號自小貨車逃離。經警方追捕，於
    同日晚上10時40分許，於臺南市○○街○段440巷，逮捕張智
    雄，並於車號UK－2646號自小貨車上，查扣張智雄等人已竊
    得之鐵架10支，始循線查獲上情。
二、案經郭松育訴由臺南市警察局第三分局報告臺灣臺南地方法
    院檢察署檢察官偵查提起公訴。
    理  由
一、訊據被告張智雄對於上開二次竊盜犯行均坦承不諱，惟僅承
    認99年5月22日晚上9時許，與共同被告潘明宏一同前往臺南
    市○○區○○路6段3號前竊盜郭松育所有之醮壇鐵架，否認
    有另外3名不詳姓名之男女共同行竊。經查：
  (一)被告張智雄自白竊取戴艷麟所有之車號UK－2646號自小貨車
    以及與共同被告潘明宏共同竊盜郭松育所有之醮壇鐵架，除
    有被告於警詢、偵訊及本院準備程序中之供述外，並有被害
    人戴豔麟警詢所為之供述、共同被告潘明宏警詢、偵訊之供
    述、證人即告訴人郭松育、李芬芳警詢、偵訊及本院審理中
    之證述、證人即至現場處理之員警黃敏昌偵訊及本院審理中
    之證述可佐，復有車號UK－2646號自小貨車之失車－案件基
    本資料及尋獲電腦輸入單、贓物認領保管單、場照片及失竊
    現場圖在卷可佐，足認被告張智雄上開有關竊盜之自白與事
    實相符。
  (二)訊據99年5月22日竊盜現場目擊證人即告訴人郭松育及其妻
    李芬芳於偵查中均證稱：當時有看到3人在搬鐵架，1男1女
    在旁把風等語甚詳。又證人郭松育於審理時亦到庭作證，經
    具結後證稱：
檢察官問
    99年5月22日晚上9時許，你為何會在你建醮用之鐵架附近？
證人郭松育答
    因為十天之內丟了三次，所以我就夥同我太太在安中路旁邊
    的魚池裡埋伏。
檢察官問
    99年5月22日晚上9時許，你如何發現你的鐵架被人竊取？
證人郭松育答
    因為搬鐵架的聲音很大聲，兩個人在搬，鐵架丟上車的聲音
    很大，我跟我太太在旁邊就有聽到有人來搬鐵架。
檢察官問
    來偷你鐵架的人總共有多少人？
證人郭松育答
    總共有五個人。
檢察官問
    他們如何分別來到現場，還是一起來的？
證人郭松育答
    全部都一起來的。
檢察官問
    他們使用什麼交通工具來到現場？
證人郭松育答
    一臺貨車，兩臺機車。
檢察官問
    你剛剛說總共五個人，請你說明他們偷東西的過程，這五個
    人是如何分工的？
證人郭松育答
    三個人下來搬鐵架，兩個人一男一女騎機車，兩個人都在機
    車上一旁把風。
檢察官問
    三個人搬鐵架，兩個人把風？
證人郭松育答
    是。
檢察官問
    你發現這三個人開始動手搬你的鐵架，發出聲音之後，你作
    何反應？
證人郭松育答
    我跑到工廠開我的貨車出來追撞他們。
檢察官問
    追撞哪一個人？
證人郭松育答
    他們五個人當時看到我的時候鳥獸散，我看到一個騎機車的
    人轉頭要開始跑的時候，我開車去撞倒他。
檢察官問
    你撞了騎機車的那個人？
證人郭松育答
    是。
檢察官問
    開貨車的那個人呢？
證人郭松育答
    開貨車的那個人是被警察追回來的。
檢察官問
    開貨車那個人是否為在庭的被告張智雄？
證人郭松育答
    是。
檢察官問
    另外一男一女如何反應？
證人郭松育答
    他們當時在貨車的旁邊，貨車要跑的時候，他們就往反方向
    跑走了。
審判長問
    你怎麼知道那五個人是一起到的？你有看到嗎？
證人郭松育答
    我沒有看到，但我出去抓賊的時候是五個人。
審判長問
    你說你還看到有一輛機車上有一男一女，那輛機車距離貨車
    多遠？
證人郭松育答
    他的手扶在貨車上。
審判長問
    他們逃跑的時候，貨車上有幾個人一起逃跑？
證人郭松育答
    貨車上當時有兩個人，我撞倒騎機車的那個人，我下車要抓
    那個人，那個年輕人跑給我追，追到最後，張智雄把車子停
    下來，把那個年輕人載走。
審判長問
    所以貨車上有三個人？
證人郭松育答
    是的。
另證人李芬芳亦證稱：我看到有三個年輕人在跑，在我旁邊有一
輛機車是一個男生載著女生，中年人等語。由上揭證人郭松育及
李芬芳之證述可知，99年5月22日晚上9時許，竊盜郭松育所有醮
壇鐵架之人共有5名，其中除被告張智雄、潘明宏外，尚有一名
與被告張智雄一同搭貨車離去之男子，以及共乘機車於貨車旁把
風之中年男女，因此共同參與竊盜犯行之人應有5人。
  (二)被告張智雄雖一再聲稱行竊之人僅有伊與潘明宏2人，然上
    開證人郭松育及李芬芳之證述，可知行竊之人應有5名。且
    於失竊現場所查扣之拖鞋2雙，其中1支藍色拖鞋係夾在車號
    972－HCR號重型機車之發動桿乙節，業據證人李芬芳、黃敏
    昌證述在卷，堪認被告潘明宏於案發時，係穿載該雙藍色拖
    鞋，嗣遭告訴人發現並駕車追撞逮捕，因欲趕緊逃離，情急
    之下，腳踏機車發動桿時，拖鞋不慎夾在發動桿上。而另一
    雙皮革製拖鞋係於距離車號972－HCR號重型機車倒地點不遠
    處所查扣，堪認應屬於另一名年籍不詳之共同正犯所有。被
    告潘明宏於偵查中雖辯稱，二雙拖鞋都是他的，1雙是新買
    的，1雙是他妹妹借他穿的云云。然扣案之藍色夾腳拖鞋很
    明顯有長期穿過的磨損痕跡及污漬，並非如共同被告潘明宏
    偵查中所稱是他新買的拖鞋，顯見共同被告潘明宏於偵查中
    所述並非事實。再者，扣案2雙拖鞋大小相同，共同被告潘
    明宏實無必要同時攜帶2雙拖鞋，且2雙拖鞋分別在不同的位
    置查獲，顯見應為不同的2個人所穿，因遭被害人追捕，急
    迫慌亂中遺留在現場。足徵被告張智雄上開所辯，顯係飾卸
    之詞，不足採信。
  (三)被告張智雄雖一再辯稱：「警察就在他後面追捕，其間他根
    本不可能讓人下車，而警察查獲他時，貨車上只有他1人，
    並沒有其他人，由此可證並沒有被害人所稱5人去行竊之事
    實」。警員黃敏昌於偵查中雖曾到庭作證，稱被告停車受檢
    時，只看到張智雄從駕駛座下來，至於副駕駛座有無人下來
    ，他看不到。從本原路1段447號前被告張智雄棄車逃逸，到
    在440巷口逮捕被告，過程中沒有看到其他共犯。然而，證
    人黃敏昌警員於審理中到庭作證時，證稱：當時我駕駛巡邏
    車過去的時候，只見到郭松育的太太用手勢說全部的竊嫌都
    往東跑走了，我車子也沒有停，就直接往東追擊，到了三叉
    路口的時候，我不知道他們往哪一條跑，然後我看到郭松育
    停在路邊，他也不知道追哪個方向，我選擇一條路線追擊，
    在另外一個地點發現竊嫌。是在很遠的距離，我到達一個十
    字路口，距離案發地點約兩公里遠的時候，才發現這輛貨車
    的行蹤。追到兩公里以外的時候，才看到有一輛貨車載鐵架
    ，從我眼前開過，我才追過去，雖然追擊很久才發現到貨車
    上有載鐵架。我就一直追擊他，他也一直跑，都沒有停的動
    作，我就呼叫線上警網過來攔截，他到海佃路二段的時候有
    停下來，人也下來，我準備下車去逮捕他的時候，他又跳上
    車加速逃逸。那時候只有他開車門下來，副駕駛座那個時候
    沒有動作，到底有沒有人我也不知道。副駕駛座以外的其他
    地方也無看到其他人。被告張智雄逃逸的路線與證人追擊的
    路線並不相同。是追錯路，被告張智雄剛好轉過去就遇到他
    ，是後來轉到跟我的路交叉，我才發現他的行蹤等語。由證
    人黃敏昌所為之證述可知，證人並非從被告張智雄駕車逃逸
    時就一直在後面追捕被告，事實上證人追到岔路口即失去被
    告張智雄之蹤跡，證人選擇追捕的路線實際上與被告張智雄
    逃逸的路線並不相同，是在後來被告張智雄逃逸的路線再度
    與證人追捕的路線交岔時，證人始發現被告，並進而追捕。
    是以，從證人追捕失去被告蹤跡，到嗣後證人再度發現被告
    蹤跡期間，被告張智雄即有可能讓其他共犯離去。是以，證
    人黃敏昌雖在追捕過程未見其他共犯，亦無法為有利於被告
    之認定。
  (四)從而，依據證人郭松育及李芬芳所見，以及現場遺留之拖鞋
    ，足認本件參與行竊之人應有5人，被告張智雄辯稱僅伊與
    潘明宏2人行竊，顯為卸責之詞，不可採信。
二、核被告張智雄所為係犯刑法第320條第1項竊盜罪與刑法第32
    1條第1項第4款結夥竊盜罪。被告張智雄、潘明宏及其他姓
    名年籍不詳之2男1女間，就上開結夥竊盜罪行，有犯意連絡
    及行為分擔，均為共同正犯。被告前、後二次竊盜犯行，犯
    意各別，行為互殊，應予分論併罰。又被告張智雄有如犯罪
    事實欄所述之論罪科刑紀錄，於95年5月18日縮刑期滿執行
    完畢，此有臺灣高等法院被告前案紀錄表2份在卷可稽，是
    其於受徒刑之執行完畢後，於5年內故意再犯本件有期徒刑
    以上之罪，依刑法第47條第1項之規定，均應論以累犯，並
    加重其刑。爰審酌被告身心健康，正值狀年，本當力圖向上
    ，詎其不思以正當方式獲取報酬，僅因缺錢花用，竟竊取被
    害人戴豔麟之小貨車，價值甚鉅，嚴重影響被害人之生計，
    又以竊取之貨車為工具，另行竊盜被害人郭松育所有之醮壇
    鐵架，其犯罪後坦承部分犯行，避重就輕等一切情狀，本院
    認為檢察官所求處定應執行刑有期徒刑1年尚屬適中，爰分
    別量處如主文所示之刑，並定其應執行之刑。
據上論斷，應依刑事訴訟法第299條第1項前段、刑法第320條第1
項、第321條第1項第4款、第28條、第47條第1項、第51條第5款
，判決如主文。
本案經檢察官孫昱琦到庭執行職務。
中    華    民    國    99    年    9     月    21    日
                  刑事第一庭    法  官  鄭銘仁
以上正本證明與原本無異。
如不服本判決應於收受本判後10日內向本院提出上訴書狀，並應
敘述具體理由。其未敘述上訴理由者，應於上訴期間屆滿後20日
內向本院補提理由書狀（均須按他造當事人之人數附繕本）「切
勿逕送上級法院」。
                                書記官  郭勝華
中    華    民    國    99    年    9     月    27    日
附記：
中華民國刑法第320條（普通竊盜罪、竊佔罪）
意圖為自己或第三人不法之所有，而竊取他人之動產者，為竊盜
罪，處5  年以下有期徒刑、拘役或 5 百元以下罰金。
意圖為自己或第三人不法之利益，而竊佔他人之不動產者，依前
項之規定處斷。
前二項之未遂犯罰之。
中華民國刑法第321條（加重竊盜罪）
犯竊盜罪而有左列情形之一者，處 6 月以上、 5 年以下有期徒
刑：
一、於夜間侵入住宅或有人居住之建築物、船艦或隱匿其內而犯
    之者。
二、毀越門扇、牆垣或其他安全設備而犯之者。
三、攜帶兇器而犯之者。
四、結夥三人以上而犯之者。
五、乘火災、水災或其他災害之際而犯之者。
六、在車站或埠頭而犯之者。
前項之未遂犯罰之。

司法院資訊處製作；財團法人民間司法改革基金會備份。
